【裁判字號】    99,上訴,2486
【裁判日期】    990818
【裁判案由】    家暴妨害自由
【裁判全文】
臺灣高等法院刑事判決                99年度上訴字第2486號
上  訴  人
即  被  告  乙○○
上列上訴人因被告家暴妨害自由案件，不服臺灣臺北地方法院99
年度訴字第317號，中華民國99年6月24日第一審判決（聲請簡易
判決處刑案號：臺灣臺北地方法院檢察署99年度偵字第2759號，
原審法院改依通常程序審理），提起上訴，本院判決如下：
    主  文
上訴駁回。
    事  實
一、乙○○與甲○○為夫妻，平日感情不睦，甲○○並以乙○○
    暴力不法侵害，向臺灣臺北地方法院聲請民事通常保護令（
    於民國98年11月底聲請，99年1月18日經法院裁定核准）。
    民國98年12月23日8時40分許，在台北縣新店市○○路247巷
    6弄3號1樓家中客廳，乙○○藉詞甲○○口袋中藏有危險物
    品，自甲○○後方將其抱住，推往廚房並壓制在地上，控制
    甲○○活動，以此非法方式剝奪甲○○之行動自由，直至同
    日9時9分許警察據報到場，經員警制止始放手，甲○○才回
    復自由。
二、案經台北縣政府警察局新店分局報請台灣台北地方法院檢察
    署檢察官偵查起訴。
    理  由
一、檢察官、被告對於本案作為判斷依據之各項證據資料，均表
    示同意或不爭執其證據能力，本院審酌該等言詞供述及書面
    作成時之情況，認為以之作為證據為適當，依刑事訴訟法第
    159條之5規定，均得作為證據。
二、訊據被告乙○○固坦承於上開時間，在台北縣新店市○○路
    247巷6弄3號1樓家中，自甲○○後方抱住甲○○，惟矢口否
    認有妨害自由之犯行，辯稱：因看到甲○○口袋鼓鼓的，懷
    疑甲○○藏有兇器，就從後面抱住甲○○，抓住其口袋，並
    沒有壓住甲○○，且叫母親張蕙萱及外籍看護工阮氏欣報警
    ，沒有妨害自由之意思云云。
三、經查：
（一）被告於上開時地，在住所之客廳，自背後將甲○○抱住，
      強推到廚房，將其兩隻手扭住，用膝蓋頂住上身，壓住使
      其在地上，因被告力氣很大，甲○○無法掙脫，行動自由
      喪失長達2、30分鐘等情，業據證人甲○○於原審法院審
      理時具結證述明確（見原審卷第45頁、第46頁）。證人即
      被告家中外籍看護工阮氏欣於原審法院審理時具結證述：
      看到甲○○從房間出來，被告在客廳從後面抱住她，後來
      推到廚房，被告抱住甲○○坐在地上，直到警察到場後，
      被告才放開等語（原審卷第50頁、第51頁）。又本件據報
      趕至現場處理之警察謝博旭亦於本院具結證稱：其接到勤
      務中心轉來無線電通報趕至現場，在被告家中廚房，看到
      被告右腳跨在甲○○左肩上，雙手抓住甲○○雙手手腕，
      甲○○坐在地上，我就制止被告，並把被告拉開等語（見
      本院卷第25頁背面、第27頁）。又被告之女兒楊佩時於原
      審法院審理中也具結證稱：當時在家中房間理，聽到媽媽
      喊救命，爸爸欺負媽媽，媽媽一直喊救命，是爸爸的錯。
      媽媽身上不會帶兇器等語（見原審卷第48頁）。各證人等
      相互所證述之情節均大致相符合。
（二）本件有台北縣政府警察局勤務指揮中心受理各類案件紀錄
      單、台北縣政府警察局員警工作紀錄簿在卷可稽（原審卷
      第32頁、第35頁）。再甲○○於當天13時42分至財團法人
      天主教耕莘醫院驗傷，經檢查其受有頸部疼痛、雙肩疼痛
      、雙手腕疼痛、雙手背挫擦傷、左小腿疼痛之傷害，有該
      院受理家庭暴力事件驗傷診斷書在卷可參。
（三）被告雖辯稱：因為甲○○之前有拿刀欺負其母親張蕙萱，
      當天看到甲○○口袋鼓鼓的，懷疑甲○○藏有兇器云云。
      證人被告之母張蕙萱亦稱：甲○○在三年前有拿過刀要趕
      其走云云。然該事件距本件已隔三年之久，何能以多年往
      事即認甲○○口袋中所藏物品即屬兇器。又甲○○當天自
      房間出來，並無任何異狀，當時在場之阮氏欣亦未看到甲
      ○○有何兇器物品，為證人阮氏欣證述明確（見原審卷第
      49頁背面、第50頁）。證人被告之女兒楊佩時也證稱其母
      親不會帶兇器。而甲○○當時口袋內係放有其子提供之錄
      音機，因被告家暴，聲請保護令，作為蒐證之用，該錄音
      機為長方體四周圓滑之錄音筆，並非尖銳之刀械或兇器，
      有該錄音機之照片在卷可參（見原審卷第62頁）。且被告
      自後環抱甲○○，隨時可觸及甲○○口袋之物品，一摸即
      知，何須將甲○○推至廚房，壓制在地上，以暴力控制其
      行動自由，長達近30分鐘，及警察據報趕至，才將被害人
      釋放，其不過借詞被害人口袋鼓起藏有兇器，而行其犯罪
      妨害自由之犯行。
（四）被告雖有請求阮氏欣、張蕙萱報警，惟依當時之客觀情狀
      ，被告抱住被害人，推至廚房，壓制在地上，早已摸清被
      害人口袋並無兇器。且甲○○表示：沒有藏放不明凶器，
      被告仍以暴力方法控制其行動自由，被告對於以強制力剝
      奪甲○○之行動自由，自有故意. 不能以其叫他人報警，
      而作為免責之籍口。
（五）至證人警察謝博旭雖稱：當時未看到甲○○受傷云云。然
      現場處理之警察，並非專業之醫師，且其稱僅隨意外觀看
      一眼，未能發現被害人傷勢，亦無違常理，所述尚不足為
      被告有利之認定。又被告聲請傳訊證人甲○○、阮氏欣作
      證。因甲○○、阮氏欣於原審均已到庭具結作證，接受交
      互詰問，且證述綦詳，核無重覆傳訊之必要，附此敘明。
（六）綜上所述，被告所辯，為卸責之詞，不足採信，其事證明
      確，犯行洵堪認定，應予依法論科。
四、核被告所為，係犯刑法第302條第1項之以非法方法剝奪人之
    行動自由罪。原審基此認定，援引上開法條及刑法第41條第
    1項前段、刑法施行法第1條之1等規定，審酌被告剝奪被害
    人之行動自由，時間長達2、30分鐘，事後並無悔意及其他
    等一切情狀，已從輕量處有期徒刑3月，諭知如易科罰金以
    新台幣1千元折算1日，其認事用法，均無不合，被告上訴意
    旨，仍執前詞，否認犯罪，為無理由，上訴應予駁回。
五、據上論斷，依刑事訴訟法第368條，判決如主文。
本案經檢察官李良忠到庭執行職務。
中    華    民    國    99    年    8     月    18    日
                  刑事第七庭審判長法  官  宋明蒼
                                  法  官  游紅桃
                                  法  官  趙功恆
以上正本證明與原本無異。
如不服本判決，應於收受送達後10日內向本院提出上訴書狀，其
未敘述上訴之理由者並得於提起上訴後10日內向本院補提理由書
（均須按他造當事人之人數附繕本）「切勿逕送上級法院」。
                                  書記官  潘文賢
中    華    民    國    99    年    8     月    18    日
附錄本案論罪科刑法條全文
刑法第302條第1項
私行拘禁或以其他非法方法，剝奪人之行動自由者，處5年以下
有期徒刑、拘役或3百元以下罰金。

司法院資訊處製作；財團法人民間司法改革基金會備份。
